【裁判字號】    98,訴,843
【裁判日期】    990513
【裁判案由】    傷害致重傷
【裁判全文】
臺灣屏東地方法院刑事判決               98年度訴字第843號
公  訴  人  臺灣屏東地方法院檢察署檢察官
被      告  丙○○
指定辯護人  本院公設辯護人  丁○○
上列被告因傷害致重傷案件，經檢察官提起公訴（98年度偵字第
2925號），本院判決如下︰
    主  文
丙○○犯傷害致人重傷罪，處有期徒刑壹年捌月，緩刑年，並
應依本院九十九年度附民字第四九號和解筆錄向甲○○支付損害
賠償。
    事  實
一、丙○○於民國98年3 月6 日（起訴書誤載為98年3 月8 日）
    19時50分許，駕駛車牌號碼7770-XA 號自小客車，由屏東縣
    新南村大和路由東往西方向行駛，適有甲○○騎乘車牌號碼
    278-ECF 重型機車搭載林淑婷與丙○○交會，並在路口險與
    丙○○所駕車輛擦撞，丙○○即心生不滿而在位於屏東縣高
    樹鄉新南村之志明加油站附近將甲○○攔下，質問甲○○為
    何要超車及闖紅燈，雙方乃發生爭吵，詎丙○○主觀上雖無
    致甲○○於重傷害之故意，但客觀上可預見以拳頭毆擊人之
    頭部，倘擊中被毆打者之眼部，足以毀敗該人之視覺機能，
    竟仍基於普通傷害之犯意，徒手毆打甲○○之頭部，致甲○
    ○受有頭部外傷、腦震盪、顏面挫傷併瘀腫、左眼外傷性視
    神經病變等傷害，經送醫後甲○○左眼最佳矯正視力為0.05
    以下，且左眼神經傳導異常而無法恢復，達重傷害之程度。
二、案經甲○○訴由屏東縣政府警察局里港分局報請臺灣屏東地
    方法院檢察署檢察官偵查起訴。
    理  由
一、按傳聞法則之重要理論依據，在於傳聞證據未經當事人之反
    對詰問予以核實，乃予排斥，惟若當事人已放棄對原供述人
    之反對詰問權，於法院審判時表明同意該等傳聞證據可作為
    證據，基於證據資料愈豐富，愈有助於真實發現之理念，並
    貫徹刑事訴訟法修法加重當事人進行主義之精神，確認當事
    人對於證據能力有處分權之制度，傳聞證據經當事人同意作
    為證據，法院認為適當者，亦得為證據。本件檢察官、被告
    丙○○、辯護人已表示對於全案卷證所存證據（含供述及非
    供述證據）均同意有證據能力，本院復斟酌該等證據並非非
    法取得，亦無證明力明顯過低之情形，以之作為證據，應屬
    適當，是依刑法訴訟法第159 條之5 第1 項規定，應認該等
    證據均得採為證據。至證人即告訴人甲○○、證人即告訴人
    之母乙○○於偵查中陳述時均未經具結，且渠等無依法不得
    令具結之情形，是渠等於偵查中之陳述，不得作為證據。
二、上揭事實，業據被告丙○○坦承不諱，核與證人即告訴人甲
    ○○、證人林淑婷於警詢時；證人甲○○、乙○○於本院審
    理時證述之情相符，並有財團法人義大醫院、同慶醫院診斷
    證明書、行政院國軍退除役官兵輔導委員會高雄榮民總醫院
    函等在卷足憑，堪信被告上開自白確與事實相符，本件事證
    明確，被告犯行洵堪認定。
三、核被告丙○○所為，係犯刑法第277 條第2 項後段之傷害致
    人重傷罪。按刑法第59條規定犯罪之情狀可憫恕者，得酌量
    減輕其刑，其所謂「犯罪之情狀」，與同法第57條規定科刑
    時應審酌之一切情狀，並非有截然不同之領域，於裁判上酌
    減其刑時，應就犯罪一切情狀（包括第57條所列舉之10款事
    項），予以全盤考量，審酌其犯罪有無可憫恕之事由（即有
    無特殊之原因與環境，在客觀上足以引起一般同情，以及宣
    告法定低度刑，是否猶嫌過重等等），以為判斷（最高法院
    80年度台覆字第39號判決意旨參照），查被告犯後已知坦承
    犯行，並與告訴人甲○○和解且願分期賠償損害，其所為固
    不足取，然與一般逞兇鬥狠之徒之犯罪情節尚有不同，若量
    處所犯該罪之法定本刑而科處3 年以上有期徒刑並強令其入
    監，實屬情輕法重，在客觀上尚足以引起一般之同情，參諸
    上開最高法院判決意旨，應有堪資憫恕之處，雖處以法定最
    低刑3 年以上有期徒刑仍嫌過重，爰依刑法第59條規定減輕
    其刑。爰審酌被告僅因不滿告訴人行車方式之細故，即憤而
    毆打告訴人頭部，因此擊中告訴人之左眼，致其左眼之視能
    無法恢復，影響告訴人日後之家庭、職業、生活極深，造成
    之實害甚鉅，惟犯罪後已坦承犯行態度良好，且與告訴人達
    成和解並願分期賠償損害，有和解筆錄1 紙在卷足憑等一切
    情狀，量處如主文所示之刑，以資懲儆。末按被告未曾因故
    意犯罪受有期徒刑以上刑之宣告等情，有臺灣高等法院被告
    前案紀錄表1 紙附卷可稽，其因一時失慮，致罹刑典，事後
    已坦承犯行深具悔意，且與告訴人達成和解並願分期賠償損
    害，告訴人亦同意對被告宣告緩刑，經此刑之宣告後，應知
    警惕而無再犯之虞，因認以暫不執行其刑為當，爰依刑法第
    74條第1 項第1 款之規定予以宣告緩刑3 年，惟為使被告確
    實賠償，併依刑法第74條第2 項第3 款之規定命其依本院99
    年度附民字第49號和解筆錄向告訴人支付損害賠償，若逾期
    未支付而情節重大者，得撤銷其緩刑之宣告，併此敘明。
據上論斷，應依刑事訴訟法第299 條第1 項前段，刑法第277 條
第2 項後段、第59條、第74條第1 項第1 款、第2 項第3 款，判
決如主文。
本案經檢察官任亭到庭執行職務。
中    華    民    國    99    年    5     月    13    日
                  刑事第五庭    審判長法  官 石家禎
                                      法  官 程士傑
                                      法  官 林家聖
以上正本證明與原本無異。
如不服本判決應於收受判決後10日內向本院提出上訴書狀，並應
敘述具體理由；其未敘述上訴理由者，應於上訴期間屆滿後20日
內向本院補提理由書（均須按他造當事人之人數附繕本）「切勿
逕送上級法院」。
中    華    民    國    99    年    5     月    13    日
                                書記官  邱郁芸
附錄本判決論罪科刑之法條：
刑法第277條
傷害人之身體或健康者，處3 年以下有期徒刑、拘役或1 千元以
下罰金。
犯前項之罪因而致人於死者，處無期徒刑或7 年以上有期徒刑；
致重傷者，處3 年以上10年以下有期徒刑。

司法院資訊處製作；財團法人民間司法改革基金會備份。
